臺灣臺北地方法院刑事判決　　　　　　　　94年度訴字第45號
公　訴　人　臺灣臺北地方法院檢察署檢察官
被　　　告　甲○○
上列被告妨害自由等案件，經檢察官提起公訴（93年度偵字第
21529號），本院受理後被告為有罪之陳述，經合議庭裁定改行
簡式審判程序，判決如下：
    主  文
甲○○共同連續意圖營利，聚眾賭博，累犯，處有期徒刑陸月，
如易科罰金，以參佰元折算壹日，麻將牌壹副、牌尺肆支均沒收
；又共同連續以非法之方法剝奪人之行動自由，累犯，處有期徒
刑陸月，如易科罰金，以參佰元折算壹日，西瓜刀壹把沒收之。
應執行有期徒刑拾月，如易科罰金，以參佰元折算壹日；麻將牌
壹副、牌尺肆支、西瓜刀壹把，均沒收。
    事  實
一、甲○○前因違反麻醉藥品管理條例案件，經本院85年易字第
    3193號、臺灣高等法院85年上易字第5170號判處有期徒刑7
    月確定，於民國86年12月9 日縮刑期滿執行完畢。詎復與丁○○、黃素梅（賭博部分，均經本院91年易字第1136號，各
    判處有期徒刑6 月確定）基於共同意圖營利之概括犯意聯絡
    ，由甲○○出面承租臺北市萬華區○○○路○ 段236 之1 號
    5 樓，並自89年7 月15日起，聚集不特定人至上址以每圈新
    臺幣（下同）2 千元為底、每檯2 百元方式，以麻將牌賭博
    財物，渠等則按每圈2 千元、自摸一把5 百元之方式抽頭以
    營利。嗣同年8 月13日晚間10時許，曾志明、莊志亮（均經
    上揭同案各判處有期徒刑6 月確定）至上址找丁○○，曾志
    明並與在場之己○○○、丙○○、林瀚堂等人賭玩麻將，迄
    翌日（即14日）凌晨2 時許，曾志明發現丙○○、己○○○
    以手勢互相掩護及餵牌之方式詐賭；丁○○亦認丙○○及女
    友戊○○等人前此至上址賭玩麻將所贏得之賭金約2 百萬元
    均係詐賭所得，甲○○遂與在場之丁○○（妨害自由部分，
    經上揭同案判處有期徒刑10月確定）、林文化（經同案判處
    有期徒刑6 月確定）莊志亮、曾志明、及許豐欽（經臺灣高
    等法院上揭案件判處有期徒刑6 月確定）共同基於妨害自由
    之概括犯意聯絡，限制丙○○、己○○○之行動自由、不讓
    離開，並旋由丁○○持西瓜刀一把，作勢砍殺丙○○，再由
    甲○○、丁○○、許豐欽、莊志亮、林文化、曾志明出手毆
    打丙○○；丁○○另以西瓜刀之刀背擊打己○○○之臉頰、
    手臂、背部等處，致丙○○之臉部及左前臂裂傷、臉部瘀傷
    ，己○○○之顏面、右上臂、右肘及右前臂瘀傷（傷害部分
    ，未據己○○○告訴）等傷害。嗣其等自丙○○身上搜得詐
    賭所用手勢術語對照表2 張，確認丙○○等人詐賭，且係由
    戊○○所調度指揮後，甲○○等人為向戊○○、乙○○（曾
    多次至上址賭場賭博）等人討還遭詐賭所受損失，復承前開
    犯意，於同日清晨4 時許，由丁○○出手毆打原與丙○○共
    赴上址，因事外出返回之戊○○，致戊○○受有左眼臉瘀傷
    及浮腫、鼻樑、左眼角、臉頰、左上臂多處瘀傷及浮腫（傷
    害部分，未據戊○○告訴）。同日上午6 時許，乙○○至上
    址後，甲○○、丁○○、莊志亮、曾志明、許豐欽、林文化
    等人又出手毆打乙○○，致乙○○受有顏面、右耳、頸部、
    胸部、右腰、背部、左上臂、左肘、左手、右前臂、右肘右
    手等多處瘀傷（傷害部分，未據乙○○告訴）；另並對乙○○、丙○○、戊○○、己○○○等人恫稱「再調不到錢，要
    將乙○○拖（押）到南部山上活埋」、「要給乙○○斷手斷
    腳」之方式脅迫丙○○、乙○○、戊○○、己○○○4 人書
    寫自白書，內容為承認詐賭及詐賭贏得金額為2 百萬元之事
    ，並迫使乙○○簽發面額1 百萬元本票1 張、面額50萬元本
    票2 張、並交付現金6 千元、勞力士手錶1 只，及向其女友
    調取存摺、印章籌款，又要求乙○○以臺北銀行金融卡及密
    碼，委由甲○○持乙○○之金融卡至自動提款機分6 次提領
    共計10萬5 千元；另迫使丙○○簽發面額65萬元本票2 張、
    70萬元本票1 張，並囑匯款至乙○○之銀行帳戶，及交出手
    機、現金3 萬4 千元；再迫使戊○○交出手上所戴之勞力士
    手錶1 只，並要求聯絡友人匯款；又迫使己○○○交出皮包
    內之現金3 萬元、勞力士手錶1 只、行動電話等物。嗣警員
    接獲丙○○等人之家屬報案，於同日中午12時20分許，在上
    址當場查獲，並扣得臺北銀行自動櫃員機交易明細表6 張、
    自白書4 張、本票6 張、勞力士手錶3 只、現金17萬4 千元
    ，牌尺4 支。
二、案經臺灣臺北地方法院檢察署檢察官簽分偵辦，甲○○為有
    罪之陳述，經本院合議庭裁定改行簡式審判程序審理。
    理  由
一、上揭犯罪事實，業據被告甲○○於本院審理時坦承不諱，且
  (一)就其與共犯丁○○、黃素梅在前揭時、地供給賭博場所、聚
    眾賭博之犯行，除據共犯黃素梅於93年11月26日93年度他字
    第7793號偵查中指述明確外，並經共犯曾志明、莊志亮，及
    證人即賭客己○○○、丙○○、乙○○、林翰堂分別於警訊
    、偵查及本院91年易字第1136調查時陳述甚詳，已經本院調
    閱上揭卷宗核閱屬實，此外，復有扣案牌尺4 支可資佐證。
  (二)就其與共犯丁○○、林文化、莊志亮、曾志明、及許豐欽共
    犯妨害自由等犯行，除據共犯許豐欽於本院91年易字第1136
    號93年12月5 日自白不諱，又於臺灣高等法院92年度上訴字
    第1620號92年6 月6 日調查時坦承毆打丙○○外，核與被害
    人乙○○、丙○○、戊○○、己○○○於警詢、偵查，及被
    害人乙○○、丙○○、戊○○於本院上揭案件調查時，被害
    人乙○○、戊○○於臺灣高等法院上揭案件審理時，證述之
    情節相符，亦據本院詳閱上揭卷宗無訛。此外，復有臺北市
    政府警察局萬華分局實地檢查（查訪）紀錄表、社會秩序維
    護法案件處分書、自白書、本票、臺北銀行自動櫃員機交易
    明細表、西園醫院及臺北市立和平醫院之診斷證明書、贓物
    認領保管收據（勞力士手錶）等在卷可證。本件被告甲○○
    之犯行明確，洵堪認定，本院91年易字第1136號、臺灣高等
    法院92年度上訴字第1620號判決亦均同此認定。
二、按刑法第三百零二條第一項之妨害自由罪，原以強暴、脅迫
    等非法方法為其構成要件，故於實施妨害自由之行為時，縱
    有以強制、毆打之方式使被害人行無義務之事，或因而致被
    害人受有普通傷害之情形者，除行為人主觀上另有傷害或強
    制之犯罪故意外，其低度之普通傷害、強制行為均應為妨害
    自由之高度行為所吸收，而僅論以刑法第三百零二條第一項
    妨害自由一罪，無復論以刑法第二百七十七條第一項傷害罪
    、第三百零四條強制罪之餘地，最高法院93年度台上字第17
    38號判決意旨可資參照。是核被告所為，係犯刑法第二百六
    十八條供給賭博場所、聚眾賭博罪、第三百零二條第一項之
    非法剝奪他人行動自由罪。其與已判決確定之丁○○、黃素
    梅就供給賭博場所、聚眾賭博罪；與丁○○、莊志亮、林文
    化、許豐欽、曾志明就非法剝奪他人行動自由罪，有犯意聯
    絡及行為分擔，均為共同正犯。被告自89年7 月15日起至同
    年8 月14日為警查獲止、先後多次供給賭博場所、聚眾賭博
    犯行，及先後非法剝奪他人行動自由之犯行，均時間緊接、
    方法相同，並各觸犯構成要件相同之罪名，顯分別基於概括
    犯意為之，各依連續犯規定論以一罪，並依法加重其刑。至
    所犯上開供給賭博場所、聚眾賭博二罪間，有方法結果之牽
    連關係，依刑法第五十五條之規定，應從一重之聚眾賭博罪
    論處（司法院74年廳刑一字第1003號函同此見解）。又被告
    所犯聚眾賭博罪、非法剝奪他人行動自由罪二罪間，犯意各
    別、行為互殊，應予分論併罰。另被告前因違反麻醉藥品管
    理條例案件，經本院85年易字第3193號、臺灣高等法院85年
    上易字第5170號判處有期徒刑7 月確定，於86年12月9 日縮
    刑期滿執行完畢，有臺灣高等法院被告前案紀錄表在卷可按
    ，其於受有期徒刑之執行完畢後，5 年以內再犯有期徒刑以
    上之本罪，為累犯，應依刑法第四十七條之規定，加重其刑
    ，並遞加重之。爰審酌被告之品行、犯罪之手段、所生危害
    ，及犯後坦承犯行等一切情狀，各量處如主文所示之刑；又
    被告犯罪後，刑法第四十一條業於90年1 月10日修正公布，
    同月12日生效，舊法規定犯最重本刑3 年以下有期徒刑以下
    之刑之罪，而受6 個月以下有期徒刑或拘役之宣告，得易科
    罰金，修正後刑法第四十一條第一項規定，凡犯最重本刑5
    年以下有期徒刑以下之刑之罪，而受6 個月以下有期徒刑或
    拘役之宣告，得易科罰金，比較修正前後結果，以修正後結
    果有利於被告，爰依修正後刑法第四十一條第一項前段規定
    ，諭知易科罰金之折算標準，並定其應執行之刑。
三、扣案之牌尺4 支、及未扣案之麻將牌1 副，係被告與丁○○
    、黃素梅共同供犯聚眾賭博罪所用之物，且為被告黃素梅所
    有，業經其供承在卷；又未扣案之西瓜刀1 把，則係被告與
    丁○○、莊志亮、林文化、許豐欽、曾志明共同供犯傷害、
    非法剝奪他人行動自由、強制罪所用之物，雖丁○○否認為
    其所有，惟被害人丙○○等人於本院91年易字第1136號案件
    調查時均證稱：丁○○確曾持有犯罪等語明確，自足認係丁○○所有之物；此外，復查無證據證明該西瓜刀業已滅失，
    自均應依刑法第三十八條第一項第二款宣告沒收之。至扣案
    之現金17萬4 千元，為被害人等所交付，嗣於警查獲時所扣
    得之物，雖與被害人等所稱交付數額略有不符（被害人被迫
    交付及提領之現金合計應為17萬5 千元），但應係在凌晨2
    時許遭發現詐賭後，至同日中午12時20分許為警查期間所費
    失，且此筆金額為被害人等被迫所交出者，並非在賭檯或兌
    換籌碼處財物，不予宣告沒收，附此敘明。
據上論斷，應依刑事訴訟法第二百七十三條之一第一項、第二百
九十九條第一項前段，刑法第二條第一項前段、第二十八條、第
五十六條、第二百六十八條、第三百零二條第一項、第五十五條
、第五十一條第五款、第四十七條、第四十一條第一項前段、第
二項、第三十八條第一項第二款，罰金罰鍰提高標準條例第一條
、第二條，判決如主文。
本案經檢察官李鴻維到庭執行職務。
中　　華　　民　　國　　94　　年　　7 　　月　　15　　日
　　　　　　　　　        刑事第十六庭
                             　 法　官　王幸華
以上正本證明與原本無異
如不服本判決應於送達後10日內向本院提出上訴狀
                             　 書記官　陳泰寧
中　　華　　民　　國　　94　　年　　7　　 月　　15　　日
附論罪科刑依據法條：
中華民國刑法第268條
意圖營利，供給賭博場所或聚眾賭博者，處3年以下有期徒刑，得
併科 3000 元以下罰金。
中華民國刑法第302條
私行拘禁或以其他非法方法，剝奪人之行動自由者，處五年以下
有期徒刑、拘役或三百元以下罰金。
因而致人於死者，處無期徒刑或七年以上有期徒刑，致重傷者，
處三年以上十年以下有期徒刑。
第 1 項之未遂犯罰之。
